【裁判字號】    97,裁,1469
【裁判日期】    970221
【裁判案由】    綜合所得稅
【裁判全文】
最  高  行  政  法  院  裁  定
                                     97年度裁字第01469號
上  訴  人  甲○○
被 上訴 人  財政部臺灣省北區國稅局
代  表  人  陳文宗
                        送達代收人  杜思思
上列當事人間綜合所得稅事件，上訴人對於中華民國96年3月29
日臺北高等行政法院95年度簡字第969號判決，提起上訴，本院
裁定如下：
    主  文
上訴駁回。
上訴審訴訟費用由上訴人負擔。
    理  由
一、按對於適用簡易程序之裁判提起上訴或抗告，須經本院許可
    ，且該許可以訴訟事件所涉及之法律見解具有原則性者為限
    ，行政訴訟法第235條定有明文。所謂具有原則性，係指該
    事件所涉及之法律問題意義重大，而有加以闡釋之必要而言
    。例如：對於行政命令是否牴觸法律所為之判斷，或就同類
    事件所表示之法律見解與其他高等行政法院所表示之見解互
    相牴觸，有由本院統一法律上見解或確認其見解之必要情形
    屬之。
二、本件上訴人與其配偶董家初辦理88年度綜合所得稅結算申報
    時，二人分開申報，且未於申報書上列報配偶，案經被上訴
    人所屬桃園縣分局(下稱桃園縣分局)查得上訴人與前配偶董
    家初係於民國90年5月1日始經法院判決離婚，二人於88年度
    尚具婚姻關係，乃依所得稅法第15條規定合併二人所得後向
    董家初發單補徵稅款新臺幣(下同)17,592元，並處罰鍰7,90
    0元(計至百元止)，嗣經董家初向桃園縣分局主張其與上訴
    人確已分居，請求依財政部76年3月4日台財稅第7519463號
    函分開計稅，該分局查明上開分居事實後，乃重行核定董家
    初應退還稅額10,474元，上訴人應補稅額為18,161元，上訴
    人則於93年1月9日繳納上開稅款後，於93年1月30日申請復
    查未獲變更，乃提起訴願，經財政部於93年7月29日以台財
    訴字第09300357410號訴願決定書以上訴人應繳稅額應為17,
    848元，原處分補徵稅額18,161元有誤為由，撤銷上開處分
    ，責令被上訴人另為處分。嗣由桃園縣分局以93年9月20日
    北區國稅桃縣二字第0931027424號函核定董家初應退還稅額
    為10,161元，上訴人應補稅額17,848元。上訴人不服，於93
    年9月30日以其與配偶均於戶籍地址分房而居，且84年5月21
    日申請判決離婚尚未確定，應向配偶補徵稅款為由申請復查
    ；94年間被上訴人另向上訴人寄發罰鍰1,900元之繳款通知
    書命其於94年4月30日前繳納罰鍰，上訴人亦有不服，並於
    94年5月4日申請復查，經被上訴人以95年4月10日北區國稅
    法二字第0950007225號復查決定書(下稱原處分)駁回其本稅
    及罰鍰之復查申請，上訴人猶有未服，提起訴願亦遭決定駁
    回，遂提起行政訴訟，經原審法院適用簡易程序判決駁回其
    訴。上訴人不服，提起本件上訴意旨除執(1)董家初未經上訴
    人同意擅自立下切結書主張夫妻分居、(2)單方訴請離婚，不
    代表夫妻就已分居、(3)本件違章案件應依所得稅法第110條
    第1項及違章案件之稽徵實務作業規定，應以夫為對象歸戶
    補稅送罰等業經原審不採之前詞外，並主張：本件上訴人與
    董家初僅係分房，不同於分居，且至今財產未分，平日仍共
    居一處，共同財產、共同照顧子女、共同消費，依原判決所
    云，是否已超脫了分居報稅行政措施之美意；又相關刑事案
    件均係90年度以後的事；稅務機關未查明真相，也未說明原
    因，就以「該分局查明其分居事實」作為處分依據；依行政
    訴訟法第1條及行政程序法第1條，本件法律見解具有原則性
    等語，訴請將原判決廢棄改判。經核上訴人上訴意旨，僅一
    再爭執上訴人與其前配偶董家初當時僅分房尚未分居之與法
    律見解無關之事實認定事項，並援引與本件無直接相涉之行
    政訴訟法第1條及行政程序法第1條之法文內容，空言主張本
    件法律見解具有原則性，經核均無所涉及之法律見解具有原
    則性情事。依首揭規定，本件上訴不應許可，其上訴為不合
    法，應予駁回。況縱有事實認定錯誤致有適用法令錯誤情形
    ，然此並非原則性法律見解爭議，附此敘明。
三、依行政訴訟法第249條第1項前段、第104條、民事訴訟法第
    95條、第78條，裁定如主文。
中    華    民    國    97    年    2     月    21    日
                    最高行政法院第三庭
                        審判長法官  黃  璽  君
                              法官  林  茂  權
                              法官  鄭  忠  仁
                              法官  黃  本  仁
                              法官  吳  東  都
以  上  正  本  證  明  與  原  本  無  異
中    華    民    國    97    年    2     月    21    日
                              書記官  王  福  瀛


司法院資訊處製作；財團法人民間司法改革基金會備份。
